【裁判字號】    96,易,1339
【裁判日期】    970226
【裁判案由】    竊盜等
【裁判全文】
臺灣桃園地方法院刑事判決              96年度易字第1339號
聲  請  人  臺灣桃園地方法院檢察署檢察官
被      告  甲○○  三十四歲.
上列被告因竊盜等案件，經檢察官提起公訴（九十六年度偵字第
二七一六號），本院判決如下：
    主  文
甲○○無罪。
    理  由
壹、程序方面：
    按被告以外之人（包括證人、鑑定人、告訴人、被害人及共
    同被告等）於審判外之陳述雖不符刑事訴訟法第一百五十九
    條之一至之四等四條之規定，而經當事人於審判程序同意作
    為證據，法院審酌該言詞陳述或書面陳述作成時之情況，認
    為適當者，亦得為證據；當事人、代理人或辯護人於法院調
    查證據時，知有刑事訴訟法第一百五十九條第一項不得為證
    據之情形，而未於言詞辯論終結前聲明異議者，視為有前項
    之同意，同法第一百五十九條之五定有明文。立法意旨在於
    傳聞證據未經當事人之反對詰問予以核實，原則上先予排除
    。惟若當事人已放棄反對詰問權，於審判程序中表明同意該
    等傳聞證據可作為證據；或於言詞辯論終結前未聲明異議，
    基於尊重當事人對傳聞證據之處分權，及證據資料愈豐富，
    愈有助於真實發見之理念，且強化言詞辯論主義，使訴訟程
    序得以順暢進行，上開傳聞證據亦均具有證據能力。經查，
    本件證人即被害人丙○○於警詢時之證述，證人即警員乙○
    ○、被告之母親何錦雲於檢察官偵訊時所為之證述，雖均為
    證人於審判外之言詞陳述，其性質雖屬傳聞證據，然其警詢
    及偵查筆錄之內容，業經本院審理時予以提示並告以要旨，
    且經公訴人、本案被告表示意見，當事人已知上述筆錄乃傳
    聞證據，均未於言詞辯論終結前對該等筆錄內容異議，依前
    揭規定，擬制同意作為證據，本院審酌該證據作成之形式，
    均無瑕疵，與待證事實具有關聯性，且上開證人亦於本院審
    理時到庭具結而經交互詰問之程序等情況，認為以之作為本
    案之證據亦屬適當，是前開證據，仍具有證據能力，本院自
    得引為判決之依據，合先敘明。
貳、實體方面：
一、本件公訴意旨以：被告甲○○於民國八十九年間前因違反毒
    品危害防制條例案件，經臺灣高等法院判處有期徒刑七月確
    定，於九十一年七月十二日縮刑期滿執行完畢。復於九十二
    年間因傷害等案件，經臺灣板橋地方法院分別判處一年、七
    月、七月，應執行有期徒刑二年確定，於九十四年十月十八
    日縮短刑期假釋出監，而於九十四年十二月十四日縮刑期滿
    執行完畢。猶不知悔改，基於意圖為自己不法之所有，於九
    十五年七月十五日下午二時許，在臺北縣三重市○○○路一
    一五巷口，以不詳方式，竊取丙○○所有之車牌號碼ＤＢ─
    一九四○號之自用小貨車，得手後供己代步之用。嗣被告於
    九十五年七月十六日凌晨零時五十分許，駕駛上開車輛，行
    經桃園縣龜山鄉○○路○段與自強路口，為值勤員警乙○○
    等查悉該車輛為失竊車輛，隨即鳴笛攔檢，被告明知上述員
    警正執行職務，竟未停車反加速逃逸，經員警追緝至桃園縣
    龜山鄉○○路○段一○六五號前，被告欲左轉新樂街時，員
    警下車拔槍警戒並要求被告下車，被告仍拒下車，員警遂對
    空鳴槍，被告竟加速馬力衝撞查獲員警，以此強暴之方式，
    妨害公務執行，員警遂對上述車輛連開八槍，被告仍加速逃
    逸，並於桃園縣龜山鄉○○路二七號前棄車逃逸，因認被告
    涉犯刑法第三百二十條第一項竊盜及同法第一百三十五條第
    一項之妨害公務等罪嫌等語。
二、按犯罪事實應依證據認定之，無證據不得認定其犯罪事實；
    不能證明被告犯罪者，應諭知無罪之判決，刑事訴訟法第一
    百五十四條第二項、第三百零一條第一項分別定有明文。又
    事實之認定應憑證據，如不能發現相當證據或證據不足以證
    明者，自不能以推測或擬制之方法，以為裁判之基礎；而認
    定犯罪事實所憑之證據，雖不以直接證據為限，間接證據亦
    包括在內，然無論直接或間接證據，其為訴訟上之證明，須
    於通常一般之人均不致於有所懷疑，而得確信其為真實之程
    度者，始得據之為有罪之認定，倘其證明尚未達到此一程度
    ，而有合理性懷疑之存在時，即無從為有罪之認定，此有最
    高法院四十年台上字第八六號判例、七十六年台上字第四九
    八六號判例意旨可資參照。是被告於經判決有罪確定前，應
    被認定為無罪，被告並無自證無罪之義務，均為刑事訴訟之
    基本原則，被告否認犯罪所持之辯解，縱無可取，仍不得因
    此資以為反證其犯罪之論據。
三、公訴人認被告犯本件竊盜罪及妨害公務罪，無非係以被告於
    警詢及偵查中之坦認失竊車輛上為警所查獲之安全帽為其所
    有之供述、被害人丙○○於警詢之指述、證人乙○○、何錦
    雲於偵查中之指述、車輛竊盜、車牌失竊資料個別查詢報表
    ─車輛認可資料、桃園縣政府警察局現場勘查報告、內政部
    警政署刑事警察局九十五年八月十四日刑紋字第○九五○一
    一八○七七號鑑驗書、桃園縣警察局龜山分局龜山派出所贓
    物認領（保管）單等資為其主要之論據。然訊據被告堅決否
    認有何竊盜及妨害公務等犯行，並辯稱：伊並未竊取上開貨
    車，亦未駕駛該車妨害公務，當時是友人「阿賢」於偷車後
    ，到三重其母親家找伊，伊僅幫朋友改裝車子置物箱之鑰匙
    及汽車表皮外面的油箱蓋，且僅有將汽車外頭油箱蓋鑰匙孔
    拿掉，因伊所戴安全帽於改裝時不方便，遂取下放在汽車裡
    面等語。經查：
  (一)證人黃相菱所有之車牌號碼ＤＢ─一九四○號自用小貨車，
    於上開時、地遭他人竊取之事實，固據證人黃相菱於警詢及
    本院審理時證述在卷（見偵查卷第二十頁及本院九十七年一
    月十四日審判筆錄），且有車牌失竊資料個別查詢報表─車
    輛認可資料、桃園縣警察局龜山分局龜山派出所贓物認領（
    保管）單及失竊物品照片二十三紙（見偵查卷第二一、二二
    及二九至三二頁）在卷可資佐證，惟此僅得證明上開自小貨
    車失竊之事實，尚難逕認該車輛即為被告所竊取。
  (二)查承辦警員在本案所查扣前開車輛上所遺留之七星牌香菸塑
    膠外包裝袋及安全帽上採集三枚指紋（編號一、二係採自七
    星牌香菸塑膠外包裝袋，編號三係採自車內右前座後方放置
    之淺藍色安全帽上）經送請內政部警政署刑事警察局比對鑑
    驗結果，發現其中編號二、三指紋兩枚與內政部警政署刑事
    警察局檔存被告指紋卡之左小指、左拇指指紋相符，此有勘
    察採證同意書、內政部警政署刑事警察局九十五年八月十四
    日刑紋字第○九五○一一八○七七號號鑑驗書、桃園縣政府
    警察局九十六年九月四日桃警鑑字第○九六○○七九七○一
    號函覆指紋採證情形各一份附卷可稽，而該安全帽、七星牌
    香菸均為被告所有，復為被告於本院審理時所是認（見本院
    卷第三四頁），固可認定前開為警在該車上所查獲之七星牌
    香菸一包及安全帽一只均為被告所遺留在該車上無誤。然觀
    諸桃園縣政府警察局承辦警員於尋獲上開失竊車輛時勘查該
    車輛所拍攝之照片（見偵查卷第二九頁），顯見該車右側油
    箱蓋中間圓形鎖已遭卸除等情，並經該局警員製有現場勘查
    報告一份照片存卷可按（見偵查卷第二五頁），又佐以證人
    丙○○於本院審理時亦證稱：該車輛尋獲時油箱鎖、油箱蓋
    、中控鎖壞掉，伊有送去修車廠維修等詞（見本院九十七年
    一月十四日審判筆錄），並提出該車修理項目估價單暨結帳
    試算單各一紙（見本院卷第三七、三八頁）存卷可參，綜觀
    前開事證，顯與被告所辯：伊係幫友人「阿賢」改裝該車輛
    之鑰匙及汽車表皮外面的油箱蓋，且僅有將汽車外頭油箱蓋
    鑰匙孔拿掉等語互核相符，是被告前揭辯詞，尚非無據，則
    縱被告有將其七星牌香菸或安全帽放置於上開失竊車輛內，
    亦無從僅憑此即認定該車輛即係被告所竊取。況以警方於尋
    獲該車當時勘查採證之結果，僅於該車輛上所放置之七星牌
    香菸及安全帽上採集有指紋，至該車輛之車門把手、駕駛座
    方向盤等處均未遺留有被害人以外他人之指紋，則該開車輛
    果係被告所竊取，何以其一方面未於該車輛之車門把手、駕
    駛座方向盤等處遺留指紋，他方面卻將原先騎乘機車使用之
    安全帽放置於該車輛內，而徒增警方查緝之風險？是尚難以
    該車內七星牌香菸及安全帽上留有被告之指紋一端，遽以採
    為被告不利之認定，而認定其有竊取該車或有參與妨害公務
    之犯行。
  (三)至公訴意旨所稱：值勤員警乙○○等於九十五年七月十六日
    凌晨零時五十分許，在桃園縣龜山鄉○○路○段與自強路口
    ，查悉該車輛為失竊車輛，隨即鳴笛攔檢，該車輛未停車反
    加速逃逸，經員警追緝至桃園縣龜山鄉○○路○段一○六五
    號前，該車輛欲左轉新樂街時，員警下車拔槍警戒並要求駕
    駛下車，該駕駛仍拒下車，員警遂對空鳴槍，該車輛竟加速
    馬力衝撞查獲員警，員警遂對上述車輛連開八槍，該車輛仍
    加速逃逸，並於桃園縣龜山鄉○○路二七號前棄車逃逸一節
    。茲查，證人即員警乙○○於本院審理時到院證稱：「（問
    ：你有無看到車上有幾個人？）三個人，前面兩個人，後面
    一個人」、「（問：你可以描述該車上的三人是多少年歲的
    人？）我無法判斷年紀，但我知道後座的人身高不高，比較
    矮」、「（問：庭上的被告，有無符合當時你在追捕過程中
    車上的外型？）我不能確定，但外型有點類似」、「（問：
    你能確定在車上的就是被告嗎？）我沒看過被告，但被告的
    體型有點類似，是否是被告我不能確定」、「（問：車上三
    個人的面貌或特徵你有無辦法指明？）沒有辦法」等語（見
    本院九十七年二月十二日審判筆錄），由該證人之上開證詞
    可知，其於值勤職務當時雖查獲本案失竊車輛，但並未能清
    楚辨認在該車輛上之人是否確訂為被告，則依該證人之證詞
    ，尚不足以證明被告有何駕駛上開自小貨車遭警臨檢，並衝
    撞員警逃逸之妨害公務犯行。
  (四)再就公訴人指稱被告所辯其為友人「阿賢」改裝上開車輛油
    箱鎖等物之日期，先於該車輛失竊日期，而其母親何錦雲亦
    證稱被告並無「阿賢」之友人一節，顯見被告所辯顯有不實
    一節。第查，被告於偵查及本院審理時均辯稱：其係於九十
    五年七月十四日幫友人「阿賢」改裝上開車輛油箱鎖等物一
    節，核與該車輛失竊日期即九十五年七月十五日對照結果，
    固有不符之處，惟考諸一般人對於日期之記憶，難免有誤差
    出入之處，尤以被告所記上開日期與本案車輛失竊之日期僅
    相差一日，自不得憑此即遽指該被告前揭所辯不實；又被告
    雖迄未能提出其所稱友人綽號「阿賢」之真實姓名年籍供本
    院查證，而證人即被告之母親何錦雲於偵查中亦證稱：「（
    問：被告有無叫阿賢的朋友？）我不知道」等語（見偵查卷
    第八二頁），然被告本無自證無罪之義務，縱其未能明確說
    明行竊者之身分資料，亦不得因此資以為反證其犯罪之論據
    。
四、綜上所述，本院綜合卷證資料，對於公訴意旨所指被告竊盜
    及妨害公務之犯行，客觀上既尚未達於通常一般人均不致有
    所懷疑，而得確信其犯罪事實之程度，自不得僅以在該失竊
    車輛上遺留之安全帽上採得被告指紋，即逕認被告有為本件
    竊盜及妨害公務犯行。此外，復查無其他積極證據足資證明
    被告涉有公訴人所指上開竊盜及妨害公務犯行，自屬不能證
    明被告犯罪，揆諸前揭規定與判例意旨，依法應為無罪之諭
    知。
據上論斷，應依刑事訴訟法第三百零一條第一項，判決如主文。
本件經檢察官鍾雅蘭到庭執行職務。
中    華    民    國    97    年    2    月    26    日
                      臺灣桃園地方法院刑事第四庭
                              法  官  陳可薇
以上正本證明與原本無異。
如不服本判決，應於判決送達後十日內向本院提出上訴狀（應附
繕本），其未敘述理由者，應於上訴期間屆滿後二十日內補提理
由書狀於本院，上訴於臺灣高等法院。
                              書記官  賴佩霞
中    華    民    國    97    年    2     月    27    日


司法院資訊處製作；財團法人民間司法改革基金會備份。
